【裁判字號】    97,交聲,5
【裁判日期】    970130
【裁判案由】    聲明異議
【裁判全文】
臺灣彰化地方法院刑事裁定               97年度交聲字第5號
原處分機關  交通部公路總局臺中區監理所彰化監理站
異  議  人
即受處分人  甲○○
上列受處分人因違反道路交通管理處罰條例案件，對於交通部公
路總局臺中區監理所彰化監理站民國95年3 月16日所為之處分（
原裁決書字號：彰監四字第裁64-G5A001533號）聲明異議，本院
裁定如下：
    主  文
異議駁回。
    理  由
一、按逕行舉發，應按已查明之資料填註車牌號碼、車輛種類、
    車主姓名及地址，並於通知單上方空白處加註逕行舉發之文
    字後，由舉發單位送達被通知人；違反道路交通管理事件，
    行為人認為舉發之事實與違規情形相符者，得於接獲通知單
    後，親自或委託他人持該通知單，不經裁決向指定之處所，
    逕依裁罰基準執行並繳納罰鍰結案；違反道路交通管理事件
    行為人，未依規定自動繳納罰鍰，或未依規定到案聽候裁決
    ，處罰機關應依基準表於舉發違反道路交通管理事件通知單
    送達且逾越應到案期限60日後之3 個月內，逕行裁決之，違
    反道路交通管理事件統一裁罰標準及處理細則第11條第4 款
    、第48條第1 項及第44條第1 項分別定有明文。故依上開規
    定，舉發違反道路交通管理事件通知單先由舉發機關送達受
    處分人，使受處分人得以知悉應到案日期及逕以最低處罰標
    準在期限內自動繳納罰款。倘受處分人復未自動繳納罰鍰或
    未到案聽候裁決，處罰機關得依違反道路交通管理事件統一
    裁罰基準表逕行裁決之。又按受處分人，不服道路交通管理
    處罰條例第8 條所定主管機關所為之處罰者，得於接到裁決
    書之翌日起20日內，向管轄地方法院聲明異議；又交通法庭
    認聲明異議不合法律上之程式或其異議權已喪失者，應以裁
    定駁回之，但其不合法律程式可以補正者，應先訂期命為補
    正，逾期不補正者，即予駁回，道路交通案件處理辦法第18
    條、道路交通管理處罰條例第87條第1 項分別定有明文。再
    按法院訴訟當事人在途期間標準第4 條第1 款第2 目規定，
    當事人非居住於處罰機關所在之鄉、鎮、市 (包括縣轄市、
    省轄市及院轄市)， 但居住於受理聲明異議案件法院之管轄
    區域者，依本標準第2 條第1 款中之地方法院在途期間欄所
    載日數，扣除在途期間。
二、異議理由略以：異議人即受處分人甲○○原戶籍地於民國91
    年經法院拍賣，但戶籍並未遷出，至96年方遷入目前住所，
    因與原戶籍地屋主並不認識，無法告知有紅單子，故不知有
    本件違規，不可無故將其機車駕照停掉等語。
三、經查：
（一）本件違規係逕行舉發，舉發機關按已查明之資料填註車牌
      號碼、車輛種類、車主姓名及地址，並於通知單上方空白
      處加註逕行舉發之文字後，將臺中縣警察局舉發違反道路
      交通管理事件通知單向受處分人戶籍地址為送達，因受處
      分人遷移後新址不明，改依公示送達方式完成送達程序等
      情，有上開通知單、臺中市警察局第一分局94年3 月28日
      中分一交字第0940012539號函附違反道路交通管理事件通
      知單公示送達公告暨應受送達人清冊、公告、臺中市警察
      局違規罰單單退管理系統單退公示註記移送表、受處分人
      戶籍查詢資料、遷徙紀錄資料各1 份附卷可稽，核與異議
      人自陳其於91年後已遷移他處乙節相符。原處分機關於上
      開通知單公示送達且逾越應到案期限已達60日後，依基準
      表逕行裁決，於法並無不合，合先說明。
（二）本件原處分機關交通部公路總局臺中區監理所彰化監理站
      之裁決書，已於95年3 月22日向受處分人當時之戶籍地地
      址「彰化縣彰化市○○路81巷9 號」送達，因未獲會晤本
      人亦無受領文書之同居人、受僱人，而改寄存於彰化大竹
      郵局，並製作送達通知書2 份，1 份黏貼於應受送達人住
      居所門首，1 份置於該受送達處所信箱或其他適當位置，
      以為送達等情，有裁決書之送達證書1 紙、受處分人遷徙
      紀錄資料1 份在卷可稽，堪認原處分機關已為合法之送達
      。則受處分人如對原處分機關是項裁決不服欲提起異議，
      依照上述說明，其20日之合法提出異議期間即自95年3 月
      23日（即寄存送達之翌日）起算至95年4 月11日止。另受
      處分人之戶籍地為彰化縣彰化市，非居住於處罰機關即交
      通部公路總局臺中區監理所彰化監理站所在之彰化縣花壇
      鄉，但居住於本院之管轄區○○○○○道路交通案件處理
      辦法第12條及法院訴訟當事人在途期間標準第4 條第1 款
      第2 目規定，其在途期間為2 日，是異議人至遲應於95年
      4 月13日以前，向本院提出異議，惟本件異議人遲至96年
      12月17日始向原處分機關提起聲明異議，此觀其聲明異議
      書狀彰化監理站公文收文專用章印文自明，是以本件聲明
      異議顯已逾20日異議期間。至異議人雖稱未接到舉發違反
      道路交通管理事件通知單云云，惟上開通知單係向異議人
      戶籍地合法送達，縱其未居住於戶籍地址，為求收信便利
      ，理當至監理機關陳報應送達之處所，然異議人卻未依此
      為之，原處分機關自無從知悉異議人實際居住處所或其他
      聯絡方式，是該機關依受處分人當時之戶籍地址送達裁決
      書，於法並無違誤，依法已生送達效力，業如前述。綜上
      ，異議人遲至96年12月17日始具狀向交通部公路總局臺中
      區監理所彰化監理站轉呈臺灣彰化地方法院交通法庭提起
      聲明異議，其聲明異議顯然不合法律上程式，且無從補正
      ，揆諸前揭說明，自應駁回異議人之異議。
三、據上論斷，應依道路交通案件處理辦法第18條前段，裁定如
    主文。
中    華    民    國    97    年    1     月    30    日
                  交通法庭   法  官  楊舒嵐
以上正本證明與原本無異。
如不服本裁定，應於裁定送達後5日內向本院提出抗告狀 (須附
抗告狀繕本)。
中    華    民    國    97    年    1     月    30    日
                             書記官  張木松


司法院資訊處製作；財團法人民間司法改革基金會備份。
